臺灣高等法院臺南分院刑事判決　　　　　九十年度上易字第一四五二號　　　 潛
　　　上　訴　人　臺灣嘉義地方法院檢察署檢察官
　　　被　　　告　甲　○　○
右列上訴人因被告竊佔案件，不服臺灣嘉義地方法院八十九年度易字第五五五號中華
民國九十年七月二十五日第一審判決（起訴案號：臺灣嘉義地方法院檢察署八十九年
度偵字第二六六二號），提起上訴，本院判決如左：
      主      文
上訴駁回。
      理      由
一、本件公訴意旨略以：被告甲○○於民國（下同）八十八年三月十四日，以幫助犯
    意，介紹乙○○（業經本院九十年度上易字第一三一三號判處無罪）與丁○○（
    經檢察官職權不起訴處分確定）簽立同意書，由乙○○在丁○○所有嘉義縣民雄
    鄉大崎村內埔仔大崎腳段八九地號土地（下稱系爭土地）上，倒填廢棄物。嗣乙○○於八十八年三月十七日雇用卡車，載運廢棄物前往上開土地上倒填廢棄物，
    與丁○○共同違反上開土地經編定為特定農業區農牧用地之使用限制，經主管機
    關限期恢復原狀而未恢復。乙○○並意圖為自己不法之利益，將廢棄物倒填於民
    雄鄉（公訴人誤載為民雄鄉公所）所有，位於上開八九地號旁之九三之八○地號
    土地上，並委由有共同犯意聯絡之甲○○、丙○○於八十八年三月十八日載運土
    方至上開地點，覆土於廢棄物上，以掩犯行，以此方式竊占上開鄉有地達二百五
    十二平方公尺。因認被告二人共同涉犯刑法第三百二十條第二項之竊佔罪嫌、區
    域計畫法第二十二條罪嫌。
二、公訴人認為被告甲○○、丙○○共同涉有前述犯行，無非以被告二人於警訊時供
    稱：證人乙○○確有請被告甲○○委託被告丙○○載運土方至系爭土地，及丁○○於警訊中證稱：其交由被告甲○○與人聯絡並全權處理，事後可分得約新台幣
    （下同）一百萬元之報酬，乙○○允諾每輛卡車廢棄物給付一千二百元之代價，
    倒完後要回填乾淨土三台尺三之高度，讓其可利用該地作雞舍等語，暨丁○○之
    子劉榮洲於警訊時證稱：八十八年三月十八日親見被告丙○○載運土方至上址，
    現場復有不詳之人以怪手將土方覆蓋於廢棄物上等情；復有現場照片、嘉義縣環
    境保護局非法傾倒掩埋事業廢棄物案相關資料、土地測量圖等附於偵查卷可稽，
    為其所憑論據。訊據被告二人均堅詞否認有竊佔犯行，被告甲○○辯稱：其僅介
    紹乙○○與丁○○認識簽訂同意書整地，事後乙○○有委託其請人去填土，好讓
    車輛通行，其餘細節全然不知等語；被告丙○○則辯稱：被告甲○○通知其至現
    場倒土，其發現公有地上已有垃圾，才將土倒在旁邊的系爭土地等語。
三、按犯罪事實應依證據認定之，無證據不得推定其犯罪事實，又不能證明被告犯罪
    者，應諭知無罪之判決，刑事訴訟法第一百五十四條、第三百零一條第一項前段
    分別定有明文。
四、經查：
(一)乙○○透過被告甲○○介紹，於八十八年三月十四日，與丁○○就系爭土地訂立
    整地工程契約，丁○○亦有帶乙○○看過系爭土地等情，業據被告甲○○坦承無
    訛，核與證人乙○○、丁○○，及丁○○之子劉榮洲證述之情節相符，並有整地
    契約一紙附於偵查卷可按，而本件查獲之傾倒廢棄物，為一般事業廢棄物，亦據
    證人即本件查獲之警員黃泓儒、證人即稽查員何新山於原審八十九年度易字第五
    五○號刑事案件審理中結證屬實，此外，並有現場照片、嘉義縣環境保護局八十
    八年六月嘉義縣民雄鄉大崎腳八十九地號非法傾倒掩埋事業廢棄物案相關資料等
    附於偵查卷可稽，此等部分事實固堪認定。
(二)然丁○○與乙○○約定於系爭土地上整地之內容為傾倒地下室土，並非廢棄物乙
    情，業據證人丁○○於原審審理時證述：系爭土地太深無法使用，故答應讓乙○○填土，被告甲○○係告知要填地下室挖起來的土等語；證人劉榮洲於警訊時證
    述：「他（指乙○○）有到我家寫契約，有見過面，是甲○○、蔡忠誠帶來的，
    當時是說要填土，對方說要填地下室挖起來的土．．。」（見八十八年度他字第
    六二○號偵查卷第一四一頁背面）；證人乙○○亦於原審審理時證稱：「我只認
    識甲○○，我從事遊樂場的事業，我八十八年的時候在桃園籌備遊樂場的事情，
    我在八十五年的時候從事整地工程，我在八十八年三月十四日的時候是與被告甲○○要從事整地工程，並沒有要傾倒廢土，事後我沒有做就把同意書撕掉，就是
    這個同意書沒有錯，金額細節均未談妥我就回桃園了，我沒有在八十八年三月十
    七日請卡車去傾倒廢土，我人已經在桃園了，我是在簽完同意書之後有跟甲○○
    說這塊土地填土後還可以耕作或作墳墓，我叫甲○○去倒的時候他說已經有人去
    倒垃圾了。」、「我在北部有地下室在挖土，甲○○有需要所以我們才剛開始交
    涉，並未談及細節問題，連土方多少錢都沒有講，我只說如果地主有需要我有土
    方可以提供，我有說過如果我沒有土，就須由甲○○自己負責去找土，甲○○沒
    有抽取傭金，因為我們完全沒有講到錢的事情，我當時是只有叫甲○○去整地讓
    出入的車輛好進出，現場的卡車不是我叫的。」等語（見原審八十九年十月十九
    日訊問筆錄）；是公訴人認證人乙○○與丁○○約定，在系爭土地上倒填廢棄物
    乙情，容嫌速斷。
(三)又證人乙○○於八十九年三月十六日向被告甲○○表示可以開始填土，被告甲○○即替乙○○與被告丙○○聯絡載運廢土至上址傾倒，而被告丙○○旋於八十九
    年三月十七日載運砂土至上址等情，亦據證人乙○○、劉榮洲分別於原審審理時
    與警訊中證述屬實，而質諸上開證人之證詞，均未證述被告二人有與乙○○共謀
    於公訴人所指時間（即八十九年三月十七日）雇用卡車，載運廢棄物至系爭土地
    及鄰近之嘉義縣民雄鄉○○○段九三之八○地號土地傾倒之犯行。
(四)再質諸證人周明財、吳連西即於八十九年三月十七日晚上十一時三十分許，駕駛
    大貨車載運廢棄物至系爭土地傾倒，為警當場查獲之司機於警訊時均證稱：其等
    受僱於寶潔環保工程廢棄物處理場，連絡電話不詳，每車報酬為二萬元，至現場
    時須給付地主六千元等語（見八十八年度他字第六二○號偵查卷第九四、九六頁
    ）；亦未能證明被告二人有何公訴人前揭所指與證人乙○○共謀載運廢棄物及土
    方至前開民雄鄉鄉有土地之犯行。
(五)原審依職權函請法務部調查局對被告二人針對本案進行測謊鑑定，該局函覆結果
    ：「(一)丙○○稱：本案中其未將載去的土傾倒在垃圾上；本案中其並不知道
    傾倒土的地點是在公有土地上。經測試無情緒波動反應，研判未說謊。(二)甲○○
    稱：其並非介紹乙○○把垃圾傾倒在丁○○的土地上；其僅是介紹乙○○幫
    丁○○整地。吳某於測前會談中自述有心律不整心臟病，擔任夜間守衛測試當天
    早上七時才下工，測試時睡眠不足，精神恍惚，測試結果，不能研判。」有該局
    （八九）陸（三）字第八九○六三五六二號鑑定通知書一份附卷可按，是被告二
    人前開所辯，尚非子虛，應堪採信。
(六)公訴人雖質疑：「被告甲○○、證人丁○○於警訊即已明確定供稱經由被告甲○○介紹，丁○○與乙○○約定在丁○○所有土地上傾倒垃圾，並填上三台尺土方
    ，每卡車丁○○可收取一千二百元等情，其後數日之凌晨，上開土地果然有十餘
    輛卡車自乙○○居住之桃園地區前來傾倒大量垃圾，部分司機為警查獲，而該土
    地位處極為偏僻難尋之民雄鄉大崎村近山區，豈可能係他人通佑前往傾倒垃圾？
    顯係被告等人所為。」、「丙○○僅以卡車載土，並無鏟土機等其他機械，何能
    舖路？本件丙○○係於警方查獲後始載運土前往傾倒，且當時該處已倒滿垃圾，
    又如何舖路？彼等如非意在掩埋垃圾，所為何事？被告等人既稱原計劃要填土方
    ，且每卡車要付一千二百元予丁○○，顯然乙○○已有土方來源，豈可能交待甲○○、丙○○載土？且警方查獲傾倒垃圾後，乙○○竟毫無音訊，直至本署發希
    通緝始到案，其間與丁○○等人均未聯絡，如非被告等人所犯，乙○○何須畏罪
    潛逃」，然乙○○業經本院九十年度上易字第一三一三號判處無罪確定，有九十
    年度上易字第一三一三號刑事判決在卷可稽，是公訴人上述指訴，要難認為真實
    。
(七)綜上所述，依證人乙○○、丁○○、劉榮洲、周明財、吳連西之證述，及卷附相
    關事證，均未能證明被告二人有公訴人所指前開犯行，殊難以被告吳森木曾介紹
    乙○○與丁○○簽訂同意書整地，並代乙○○通知被告丙○○載運土方至系爭土
    地，及被告丙○○於八十八年三月十八日依約載運土方至系爭土地，遽認前開傾
    倒廢棄物犯行即為被告二人所為，是公訴人所指證據，尚不能證明被告二人犯罪
    。
五、原審以被告二人犯罪不能證明，為被告二人無罪之諭知，本院經核無不當。公訴
    人上訴意旨，指摘原判決不當，為無理由，應予駁回。
六、據上論斷，應依刑事訴訟法第三百六十八條，判決如主文。
本案經檢察官林炎昇到庭執行職務。
中  華  民  國      九十一      年        一        月      三  十      日
                                臺灣高等法院臺南分院刑事第一庭
                                    審判長法官  茆    臺    雲
                                          法官  李    文    福
                                          法官  蔡    長    林
右正本證明與原本無異。
不得上訴。
                                    法院書記官  李    培    薇
中  華  民  國九十一      年        一        月      三十一      日
